【裁判字號】    95,交聲,1457
【裁判日期】    950927
【裁判案由】    交管條例聲異
【裁判全文】
臺灣板橋地方法院交通事件裁定        95年度交聲字第1457號
原處分機關  交通部公路總局臺北區監理所
異  議  人
即受處分人  乙○○
上列異議人即受處分人因違反道路交通管理處罰條例案件，對於
交通部公路總局臺北區監理所95年8月11日所為之裁決處分（處
分案號：北監自裁字裁40-AO0000000號）聲明異議，本院裁定如
下：
    主  文
異議駁回。
    理  由
一、聲明異議意旨略以：異議人即受處分人乙○○於民國95年5
    月27日16時11分許，駕駛車牌號碼3693-FL 號自用小客車，
    行經臺北市○○○路與民權東路3 段交岔路口時，並無跨越
    雙白線行駛之行為，當時係行經多方向路口，已打右轉方向
    燈，右轉車無跨越兩車道行駛之必要，且該路口多有路邊暫
    停、巷道出車、機慢車行駛狀況，行經該路口欲右轉車輛偏
    內側行駛（即偏車輛左方行駛）係屬常態。又汽車左側輪胎
    壓到車道線並非等同於跨越兩條車道行駛，若壓車道線等同
    跨越兩條車道行駛，是依據何條款？況僅憑舉證照片無法還
    原當時發生之事實，因此異議人不服原裁處，而提起本件異
    議云云。
二、按汽車駕駛人，任意跨越兩條車道行駛者，處新台幣600 元
    以上1,800 元以下罰鍰，並記違規點數1 點，道路交通管理
    處罰條例第45條及第63條第1 項第1 款分別定有明文。又按
    雙白實線  設於路段中，用以分隔同向車道，並禁止變換車
    道，道路交通標誌標線號誌設置規則第149 條第1 項第七款
    亦規定甚明。
三、經查：
（一）本件異議人即受處分人乙○○於95年5 月27日16時11分許
      ，駕駛車牌號碼3693-FL 號自用小客車，沿臺北市○○○
      路由南向北行駛至民權東路3 段路口時，在劃有雙白實線
      之道路上，任意跨越道路車道雙白實線行駛之違規事實，
      有臺北市政府警察局北市警交大字第AO0000000 號舉發違
      反道路交通管理事件通知單、臺北市政府警察局松山分局
      95年7 月31日北市警松分交字第09532287700 號函1 紙及
      違規現場照片1 紙在卷可稽。另證人即當時舉發本違規事
      件之臺北市政府警察局松山分局民有派出所警員郭進龍亦
      於本院調查時到庭具結證稱：「（問：當時舉發情形為何
      ？）當時我是站在復興北路365 號前，系爭車輛是南往北
      行駛在外二車道跨雙白線右轉民權東路，現場圖上我所標
      示之紅色正方形及紅色箭頭就是系爭車輛行駛之動向」、
      「（問：當時距離多遠？）約50公尺，我是以長鏡頭拍攝
      的」、「（問：本件異議人是跨越雙白線還是壓雙白線行
      駛？）異議人是跨越雙白線行駛，在我拍照當下，異議人
      的左側輪胎正好壓到白線。當時之路段有設左右轉行車道
      ，駕駛人大部分會忽略前方是紅燈可以右轉」等語（詳本
      院95年9 月25日訊問筆錄），並有親繪之現場圖1 紙在卷
      可按，參以證人甲○○○○與異議人間，不僅未有任何怨
      隙，且係毫不相識之人，衡情證人郭進龍應無設詞攀誣，
      或虛構違規事實以陷害異議人之道理。況警員執行公務時
      ，本身即受有行政懲處責任之監督，且其到庭具結作證，
      更係以刑事責任擔保其證言之真實性，故證人甲○○○○
      之上開證述內容，以及其所紀錄舉發之本件違規事實，經
      核尚無不可採信之處。因之，異議人於前揭時、地，有任
      意跨越道路車道雙白實線行駛之違規事實，應無疑義。
（二）其次，交通勤務警察或依法令執行交通稽查任務人員，開
      單舉發違反道路交通管理處罰條例所列之違規事實，經公
      路主管機關或警察機關所為之裁決處罰，本質上為行政處
      分，係公務員基於職務上權力，依法就特定之具體事件所
      為，並具有公法上效果之單方行政行為。而根據公務員為
      公法上行為具有公信力之原則，該行政處分當可被推定為
      真正，且其據以依法處分之事實認定，亦應可推定為正確
      無誤，故本此公信原則，立法者乃制定上開相關規定，使
      交通勤務警察或依法令執行交通稽查任務人員，在特殊情
      形下，當場不能或不宜攔截製單舉發時，得當機處置而逕
      行舉發，以達成維護交通秩序及公共安全之行政目的。反
      之，若謂公務員之一切行政行為，均需預留證據以證明其
      為真實，則國家行政勢必窒礙難行，且相關行政目的亦難
      達成，故刑事訴訟法就犯罪證據有關之規定中，與屬行政
      秩序罰之交通違規裁罰本旨不合之部分，自不在準用之列
      。從而，交通違規行政爭訟之舉證責任原理，應非如刑事
      案件中，必須超越任何合理懷疑，始可為有罪判決之嚴格
      程度，而係應與民事訴訟之舉證責任原理相類似，亦即基
      本上應就行政機關與人民所各自主張有利於己之事實，分
      配其應盡之舉證責任，而非逕予準用刑事訴訟上之「無罪
      推定」原則，此觀諸行政訴訟法第136 條，規定行政訴訟
      程序準用民事訴訟法第277 條舉證責任分配原則之立法意
      旨，即可明瞭。
（三）基此，本件受處分人即異議人乙○○雖極力辯稱：其並無
      跨越雙白線行駛之違規行為，僅是壓線行駛云云。然異議
      人並未就其未於本件案載違規地點跨越雙白實線行駛之事
      實，提供任何可資調查之事證，以佐證其所辯之內容，且
      經核亦無任何證據足資證明本件執勤警員確有捏造事實違
      法取締之情事，故證人甲○○○○本其維護交通秩序、安
      全職責所為之本件舉發，自應受到合法、正確之推定。況
      且觀諸本件違規採證照片，異議人所駕駛之前開車輛右側
      並無車輛臨時停車，亦無機慢車行駛之情形，則異議人若
      欲自復興北路右轉民權東路，衡情，實無靠左跨越雙白實
      線行駛，而任由右側徒留偌大道路空間之理，其次，依上
      開違規採證照片，顯示異議人所駕駛之違規車輛，有車頭
      略為偏右，車尾略為偏左之情形，倘異議人係自始即行駛
      於復興北路右轉車道上，因行駛不慎致左側輪胎壓到雙白
      實線，則異議人之自小客車理應係直線行駛之狀況，斷無
      發生自小客車車體向右偏斜之理，此益見證人郭進龍證述
      異議人係於復興北路繪製有雙白實線路段，自該路外二車
      道向北北東方向跨越雙白實線行駛至右轉車道等語均屬實
      情。再者，經本院質之異議人以：「原本是行駛在何車道
      ？」，異議人答稱：「我不確定，因時間已過很久」等語
      （詳本院95年9 月25日訊問筆錄），則異議人既不知其原
      行駛動向為何，又如何確定自身之自用小客車僅是壓線行
      駛？因之，異議人空言泛稱：其係左側車輪壓到車道線，
      並非跨越雙白線行駛云云，自非可採。故異議人駕駛車牌
      號碼3693-FL 號自小客車，於前開時、地，有任意跨越道
      路車道雙白實線行駛之違規行為，應無疑問。
四、綜上所述，本件異議人即受處分人乙○○於上述時間，駕駛
    前開自用小客車行經劃有雙白實線之臺北市○○○路道路上
    ，任意跨越道路車道雙白實線行駛之違規行為既可認定，則
    原裁決機關即交通部公路總局臺北區監理所據此引用道路交
    通管理處罰條例第45條及第63條第1項第1款，並參酌違反道
    路交通管理事件統一裁罰基準及處理細則之規定，裁處異議
    人罰鍰新臺幣600元並記違規點數1點，於法即無不當，從而
    ，異議人之異議為無理由，應予駁回。
五、據上論斷，應依道路交通案件處理辦法第19條，裁定如主文
    。
中    華    民    國    95    年    9     月    27    日
                        交通法庭   法  官  鄭燕璘
以上正本證明與原本無異。
如不服本裁定應於送達後5日內向本院提出抗告狀。
                                   書記官  呂紹明
中    華    民    國    95    年    9     月    27    日


司法院資訊處製作；財團法人民間司法改革基金會備份。
